臺灣高等法院刑事判決
109年度上訴字第3795號
上  訴  人  
即  被  告  呂文德




上列上訴人即被告因偽造文書案件，不服臺灣新北地方法院109
年度審訴字第1357號，中華民國109年8月14日第一審判決（起訴
案號：臺灣新北地方檢察署109年度偵字第1474號），提起上訴
，本院判決如下：
    主  文
上訴駁回。
    事  實
一、呂文德前因違反毒品危害防制條例案件，經臺灣新北地方法
    院（下稱新北地院）及本院判處6月、10月、8月、4月、1年
    及3月確定，嗣經新北地院以106年度聲字第4631號裁定應執
    行有期徒刑2年6月確定，於民國108年8月29日經新北地院以
    108年度聲字第3431號裁准假釋並付保護管束，於同年9月6
    日假釋出監，並於同年12月12日保護管束期滿(於本案不構
    成累犯)。呂文德明知其應按時至臺灣新北地方檢察署(下稱
    新北地檢)報到並配合完成驗尿，竟基於偽造印章及行使偽
    造公文書之故意，先於不詳時間、地點，偽造新北地檢採尿
    室採尿員郭炳煌之圓戳章1顆，各於108年11月14日及21日前
    之不詳時間、地點，蓋印『郭炳煌、108.11.14』、『郭炳煌、
    108.11.21』之印文各1枚於其所持有之新北地檢受保護管束
    人報到登記卡上108年11月14日及21日之採尿格上完成採尿
    之意思表示而偽造公文書，再分別於108年11月14日及21日
    至新北地檢報到時，持有前開登記卡，交予新北地檢觀護人
    田永琴觀看而行使之，訛稱已採尿檢驗完畢而規避上開驗尿
    程序，足生損害於新北地檢對於受保護管束人管理施用毒品
    之正確性。
二、案經臺灣新北地方檢察署檢察官偵查起訴。　　
    理  由
一、當事人對於本院作為得心證依據之被告以外之人於審判外陳
    述，經本院審理時逐項提示，均同意作為證據(見本院卷第9
    1頁)，本院審酌各項證據作成時之狀況，認為並無不可信或
    不適當之情事，依刑事訴訟法第159條之5第1項規定，均有
    證據能力。
二、事實認定部分：
  ㈠訊據上訴人即被告(下稱被告)呂文德於原審審理時，就上情
    均坦承不諱(見原審卷第72頁)，其於本院審理時，就其有行
    使偽造私文書部分之犯行亦坦承不諱(見本院卷第123頁)，
    而被告所為前揭供述，經核亦與證人即觀護人田永琴於偵查
    中證述之情節相符(見偵查卷第127頁至第128頁)，此外，復
    並有被告之受保護管束人報到登記卡影本1張、新北地檢採
    尿案管系統頁面2張及同署採尿室採尿進行簿1份在卷足稽(
    見偵查卷第7頁至第9頁)。被告於本院審理時固辯稱：上開
    報到登記卡上之新北地檢採尿員郭炳煌之圓戳章係由林達忠
    （已歿）偽造云云，惟經新北地檢檢察官調閱林達忠之觀護
    卷查證後，該人共完成12次尿液採驗，且曾依法報到並經採
    尿，並曾於108年10月18日、11月15日驗結果呈陽性反應，
    其於108年12月13日最後一次報到無需採尿等相關事證，有
    同署109年4月15日新北檢德監108毒執護助字第1090034300
    號函1份附卷可佐(見偵查卷第41頁)，則該人既均依程序進
    行採尿及送驗，並曾因驗尿呈陽性反應有各該記錄在卷，已
    難認林達忠有何動機偽造前開圓戳章以規避觀護人進行相關
    檢查，自更難認有何需協助被告規避觀護人對被告進行觀護
    程序之相關作業檢查，由此益徵被告上開所辯顯屬無稽，自
    難資為對其有利之認定。
　㈡綜上各情相互酌參，被告所為上開犯行堪以認定，應予依法
    論科。
三、論罪科刑：
  ㈠按刑法第二百十八條所稱之公印，係指印信條例第二條所規
    定之印信，亦即表示公務機關或機關長官資格及其職務之公
    印而言，俗稱大印與小官章者屬之。至於機關長官之簽名章
    ，僅屬代替簽名用之普通印章，要非印信條例規定之「職章
    」（最高法院86年度台上字第4631號判決意旨參照）。次按
    刑法上所稱之公文書，係指公務員職務上製作之文書；復所
    謂行使偽造公文書，乃依公文書之用法，以偽造之公文書充
    作真正而加以使用之意，故行為人就偽造公文書之內容向他
    方有所主張，而他方亦處於可得了解之狀態者，即足當之。
  ㈡核被告呂文德所為，均係犯刑法第216條、第211條之行使偽
    造公文書罪（共2罪）。被告偽造「郭炳煌」之圓戳章1顆，
    復於臺灣新北地方檢察署受保護管束人報到登記卡上，先後
    偽造「郭炳煌、108.11.14」、「郭炳煌、108.11.21」印文
    各1枚之行為，為偽造公文書之階段行為，其偽造公文書後
    復持以行使，偽造公文書之低度行為，應為行使之高度行為
    所吸收，均不另論罪。又被告利用不知情之成年人偽刻「郭
    炳煌」之圓戳章1顆，以遂行其犯行，為間接正犯。被告所
    犯上開行使偽造公文書罪2罪間，犯意各別，行為互殊，應
    予分論併罰。
四、原審以行為人之責任為基礎，審酌被告於假釋並交付保護管
    束期間，為逃避毒品尿液之查驗，竟偽造上開印章，並蓋用
    於上開受保護管束人報到登記卡，企圖規避尿液採驗程序而
    行使，危害毒品保護管束之制度，且損害於國家機關執行受
    保護管束人尿液篩檢管理及觀護業務之正確性與證明效用，
    行為應予非難，兼衡其素行、國中畢業之智識程度、月薪約
    新臺幣3萬元、須撫養母親、犯罪之動機、目的、手段，及
    被告犯後態度等一切情狀，分別量處被告有期徒刑1年，並
    定其應執行刑為有期徒刑1年2月，另以被告偽造之「郭炳煌
    」之圓戳章1顆、「郭炳煌、108.11.14」、「郭炳煌、108.
    11.21」印文各1枚，均應宣告沒收；至被告偽造之「臺灣板
    橋地方法院檢察署受保護管束人報到登記卡」1張，為偽造
    之公文書，因該受保護管束人報到登記卡業已遺失，而非屬
    被告所有之物，爰不予宣告沒收等節，核其認事用法俱無違
    誤，量刑尚屬允當。被告上訴意旨否認有何偽造印章乙節，
    容非可採，已如前述，其上訴為無理由，應予駁回。
據上論斷，應依刑事訴訟法第368條，判決如主文。
本案經檢察官蘇佩鈺到庭執行職務。
中　　華　　民　　國　　110 　年　　3 　　月　　11　　日
                  刑事第二十五庭審判長法　官  邱滋杉
                                      法　官  陳彥年
                                      法　官  黃翰義
以上正本證明與原本無異。
如不服本判決，應於收受送達後20日內向本院提出上訴書狀，其
未敘述上訴之理由者並得於提起上訴後20日內向本院補提理由書
（均須按他造當事人之人數附繕本）「切勿逕送上級法院」。
                                      書記官  邱鈺婷
中　　華　　民　　國　　110 　年　　3 　　月　　16　　日
附錄：本案論罪科刑法條全文　　　　　　　　　　　　　　　
中華民國刑法第216條
（行使偽造變造或登載不實之文書罪）
行使第210條至第215條之文書者，依偽造、變造文書或登載不實
事項或使登載不實事項之規定處斷。
中華民國刑法第211條
（偽造變造公文書罪）
偽造、變造公文書，足以生損害於公眾或他人者，處1年以上7年
以下有期徒刑。